【裁判字號】    98,交聲,2660
【裁判日期】    980930
【裁判案由】    聲明異議
【裁判全文】
臺灣高雄地方法院交通事件裁定      98年度交聲字第2660號
原處分機關  交通部公路總局高雄區監理所旗山監理站
異  議  人  甲○○
                      號
上列異議人即受處分人因違反道路交通管理處罰條例案件，對於
交通部公路總局高雄區監理所旗山監理站民國98年9 月18日所為
之裁決處分（原處分案號：旗監違字第裁85-Z00000000號）聲明
異議，本院裁定如下：
    主  文
原處分關於甲○○酒精濃度超過規定標準，吊扣駕駛執照拾貳個
月之處分撤銷。
上開撤銷部分不罰。
    理  由
一、按汽車駕駛人，駕駛汽車經測試檢定，酒精濃度超過規定標
    準者者，處新台幣（下同）15,000元以上60,000元以下罰鍰
    ，並當場移置保管其車輛及吊扣其駕駛執照1 年，道路交通
    管理處罰條例第35條第1 項第1 款定有明文；且汽車駕駛人
    ，有前述違反第35條第1 項規定之情形者，應接受道路交通
    安全講習，同條例第24條第1 項第2 款亦有明文。另按違反
    道路交通管理處罰條例第35條第1 項第1 款之事件，吐氣所
    含酒精濃度超過每公升0.25毫克以上未滿0.4 毫克，於應到
    案期限內繳納或到案聽候裁決，違規車別為小型車者處罰鍰
    19,500元，亦有違反道路交通管理事件統一裁罰基準及處理
    細則第2 條及違反道路交通管理事件統一裁罰基準表可參。
二、原處分意旨：異議人即受處分人甲○○於民國98年9 月15日
    晚上10時13分許，在飲酒後呼氣酒精濃度達每公升0.39毫克
    情形下，駕駛其所有之車牌號碼XA-3353 號自用小客車，行
    經國道十號東向12.8公里處，為內政部警政署國道公路警察
    局第五警察隊田寮分隊員警攔檢查獲，當場掣單舉發，並指
    定應向通知單所載之應到案處所聽候裁決。原處分機關即交
    通部公路總局高雄區監理所旗山監理站於98年9 月18日以受
    處分人違反道路交通管理處罰條例第35條第1 項第1 款、第
    24 條 第1 項第2 款（漏載本條文）、違反道路交通管理事
    件統一裁罰基準及處理細則第43條、第44條、第67條及違反
    道路交通管理事件統一裁罰基準表之規定為由，裁處罰鍰
    19,500 元 、吊扣駕駛執照12個月、施以道安講習，有內政
    部警政署國道公路警察局舉發違反道路交通管理事件通知單
    （公警局交字第Z00000000 號）、交通部公路總局高雄區監
    理所旗山監理站違反道路交通管理事件裁決書（旗監違字第
    裁85-Z00 000000 號）各1 紙在卷可稽。又異議人並無小型
    車駕駛執照，僅有職業聯結車駕駛執照，而原處分機關執行
    吊扣駕駛執照之處分時，係要求吊扣異議人職業聯結車駕駛
    執照等事實，亦經異議人陳述明確，且有交通部公路總局高
    雄區監理所旗山監理站違反道路交通管理事件不服裁決異議
    案件移送書1 份在卷足憑，均堪認屬實。
三、聲明異議意旨略以：異議人於98年9 月15日晚上駕駛自用小
    客車酒駕違規，卻遭吊銷職業聯結車駕駛執照，其感不服，
    爰依法聲明異議等語。
四、經查：
（一）受處人於98年9 月18日由收受上開裁決書後，於同日向原
      處分機關聲明異議，有送達證書、聲明異議狀上交通部公
      路總局高雄區監理所旗山監理站收文章在卷可查，足認其
      聲明異議於接到裁決書之翌日起20日內提出，程序上應屬
      適法，合先敘明。
（二）而道路交通管理處罰條例第68條曾於94年12月14日修正公
      布，並自95年3 月1 日開始施行，原條文規定：「汽車駕
      駛人，因違反本條例及道路交通安全規則之規定，受吊扣
      或吊銷駕駛執照處分時，吊扣或吊銷其持有各級車類之駕
      駛執照」，修正後改為：「汽車駕駛人，因違反本條例及
      道路交通安全規則之規定，受吊銷駕駛執照處分時，吊銷
      其持有各級車類之駕駛執照」。觀其提案修正理由「原條
      文將違法或違規駕駛人所持有各級車類之駕駛執照一併吊
      扣或吊銷失之過酷，影響人民工作及生活甚鉅，爰修正之
      」（詳參立法院公報第94卷第70期院會紀錄第138 頁），
      顯見依現行道路交通管理處罰條例規定，不得吊扣駕駛人
      所持有他級駕駛執照。從而，於為吊扣駕駛人駕駛執照之
      處分時，自僅得吊扣駕駛人違規時所駕駛該級車類之駕駛
      執照，以限制其繼續駕駛該級車類行駛道路之權利，非能
      再吊扣其持有各級車類之駕駛執照。
（三）是受處分人駕駛自用小客車違反道路交通管理處罰條例第
      35 條 第1 項第1 款之規定，本應吊扣其小型車駕駛執照
      1 年。惟按道路交通安全規則第61條第1 項第1 款規定：
      「汽車駕駛人取得高一級車類之駕駛資格者，應換發駕駛
      執照，並准其駕駛較低級車類之車輛，其規定如下：已領
      有聯結車駕駛執照者，得駕駛大客車、大貨車、代用大客
      車、大客貨兩用車、曳引車、小型車、輕型機器腳踏車。
      」。受處分人既領有較高級之職業聯結車駕駛執照，經換
      發為該等駕駛執照後，其他較低級等車類即不再核發駕駛
      執照，而直接允許其得駕駛其他級等車類，則異議人既無
      小型車駕駛執照可供吊扣，即無從執行該部分之處分。又
      按行政行為，採取之方法所造成之損害不得與欲達成目的
      之利益顯失均衡，行政程序法第7 條第3 款定有明文，原
      處分機關採取吊扣受處分人職業聯結車駕駛執照之方法以
      達成限制其駕駛自用小客車之目的，所造成之損害（受處
      分人喪失繼續駕駛職業聯結車等車類之權利）已與欲達成
      目的之利益顯失均衡，該部分處分係屬違法，應予撤銷。
五、綜上，原處分機關既僅能吊扣受處分人之小型車駕駛執照，
    不得逕以吊扣其職業聯結車駕駛執照代替，是受處分人提出
    本件聲明異議，非無理由，原處分機關於吊扣受處分人大客
    車駕駛執照12個月部分之處分自應予以撤銷，並就該部分為
    不罰之諭知。
六、依道路交通案件處理辦法第20條前段，爰裁定如主文。
中    華    民    國    98    年    9    月    30    日
                  交通法庭    法  官  張琬如
以上正本證明與原本無異。
如不服本裁定，應於收受送達後5 日內向本院提出抗告狀。
中    華    民    國    98    年    10    月    1     日
                              書記官  劉甄庭


司法院資訊處製作；財團法人民間司法改革基金會備份。
